【裁判字號】    98,台上,3126
【裁判日期】    980604
【裁判案由】    違反毒品危害防制條例
【裁判全文】
最高法院刑事判決            九十八年度台上字第三一二六號
上  訴  人  甲○○
                    巷100弄3號
上列上訴人因違反毒品危害防制條例案件，不服台灣高等法院台
中分院中華民國九十八年二月二十六日第二審判決（九十七年度
上訴字第三一二九號，起訴案號：台灣台中地方法院檢察署九十
六年度偵字第二九七一三號、九十七年度偵字第五六九號），提
起上訴，本院判決如下：
    主  文
上訴駁回。
    理  由
按刑事訴訟法第三百七十七條規定，上訴於第三審法院，非以判
決違背法令為理由，不得為之。是提起第三審上訴，應以原判決
違背法令為理由，係屬法定要件。如果上訴理由書狀並未依據卷
內訴訟資料，具體指摘原判決不適用何種法則或如何適用不當，
或所指摘原判決違法情事，顯與法律規定得為第三審上訴理由之
違法情形不相適合時，均應認其上訴為違背法律上之程式，予以
駁回。本件上訴人甲○○上訴意旨略稱：(一)本件上訴人自民國九
十六年十二月初至同年月二十一日止，於上訴人住處或住處樓下
反覆販賣第一級、第二級毒品，係基於概括犯意，於密接時間內
以相同方式持續販賣，具有反覆延續實行之特徵，應評價為包括
一罪之集合犯。原判決論以數罪併罰，有適用法則不當之違法。
(二)依刑事訴訟法第三十一條之規定，最輕本刑為三年以上有期徒
刑之案件，審判長應指定公設辯護人或律師為其辯護。本件原審
於九十八年一月十三日審理時，辯護人並未到庭，然審判長並未
詢問上訴人是否需要辯護人到場，亦未另定庭期，即逕行審判，
有違刑事訴訟法第三百七十九條第七款之規定云云。
惟查原判決依憑上訴人於原審之自白、證人許忠萍、李志原、簡
文欽、鄭志涵於警詢、偵查中之證詞、詮昕科技股份有限公司濫
用藥物尿液檢驗報告、扣案簡文欽（業經判處罪刑確定）所有第
一級毒品海洛因（下稱海洛因）三包、第二級毒品甲基安非他命
（下稱甲基安非他命）一包、上訴人所有海洛因八包、甲基安非
他命一包、供販賣用之毒品壓磨器二個、葡萄糖一罐、行動電話
一支、分裝夾鏈袋八包、搜索扣押筆錄、扣押物品目錄表各二份
、行政院衛生署草屯療養院九十六年十二月二十七日草療鑑字第
０九六００一０五五三號鑑定書、台灣台中地方法院檢察署通訊
監察書、電信監察譯文表等證據，資以認定上訴人有原判決事實
欄所記載之犯罪事實。因而撤銷第一審不當之判決，改判分別論
處上訴人犯如原判決附表所示之罪（其中附表編號八、一八部分
依想像競合犯之規定從其重罪論處），各處如原判決附表所示之
刑（販賣第一級毒品罪各論處有期徒刑十五年六月共七罪；販賣
第二級毒品罪各論處有期徒刑七年六月共五罪；共同販賣第一級
毒品未遂罪論處有期徒刑十二年；轉讓第一級毒品罪其中四罪各
論處有期徒刑一年、其中一罪有期徒刑一年二月；應執行有期徒
刑二十三年），併分別為從刑之諭知，已詳述其所依憑之證據及
認定之理由。又公訴人認上訴人如原判決附表編號一八號所示犯
行，係犯毒品危害防制條例第八條第二項之轉讓第二級毒品罪嫌
，容有誤會，惟其社會基礎事實同一，起訴法條應予變更。而上
訴人販賣海洛因次數不多，所得僅新台幣五千五百元，情節尚非
重大，縱處以法定最低度之刑，猶嫌過重，犯罪情狀尚堪憫恕，
爰依刑法第五十九條規定，酌減其刑，亦分別在判決理由內加以
說明。原判決所為論述，核與卷證資料相符，從形式上觀察，並
無違背法令之情形。按依刑法第五十六條修正理由之說明「對繼
續犯同一罪名之罪者，均適用連續犯之規定論處，不無鼓勵犯罪
之嫌，亦使國家刑罰權之行使發生不合理之現象。」「基於連續
犯原為數罪之本質及刑罰公平原則之考量，爰刪除有關連續犯之
規定」等語，係將本應各自獨立評價之數罪，回歸本來就應賦予
複數法律效果之原貌。因此，就刑法修正施行後多次施用毒品之
犯行，採一罪一罰，始符合立法本旨，為本院近年來一貫之見解
（本院九十六年度第九次刑事庭會議決議參照）。本件原判決於
理由內說明上訴人數次販賣第一級、第二級毒品及轉讓第一級毒
品之行為，係犯意各別，行為互殊，應分論併罰，於法並無不合
（見原判決理由二、(六)）。上訴意旨(一)之指摘，尚有誤會。再本
件上訴人於原審因未選任辯護人，原審審判長乃指定公設辯護人
賴泰鈞為上訴人辯護，並已於原審準備程序及審判期日到庭執行
職務，有各該筆錄在卷為憑（見原審卷第七十八、一０二頁），
自無上訴意旨(二)所指之違法。上訴意旨所指各節，對原判決究竟
如何違背法令，或未依卷內訴訟資料為具體之指摘，或徒憑己意
，就屬原審採證認事職權之適法行使，及原判決已經說明事項，
任意指摘為違法，核與法律規定得為第三審上訴理由之違法情形
均不相適合，應認其上訴違背法律上之程式，予以駁回。
據上論結，應依刑事訴訟法第三百九十五條前段，判決如主文。
中    華    民    國  九十八  年    六    月    四    日
                      最高法院刑事第十二庭
                          審判長法官  黃  一  鑫
                                法官  張  春  福
                                法官  林  勤  純
                                法官  李  錦  樑
                                法官  陳  國  文
      本件正本證明與原本無異
                                      書  記  官
中    華    民    國  九十八  年    六    月    十    日
                                                      Ｑ


司法院資訊處製作；財團法人民間司法改革基金會備份。
